【裁判字號】    99,易,1480
【裁判日期】    990625
【裁判案由】    妨害秘密
【裁判全文】
臺灣臺北地方法院刑事判決              99年度易字第1480號
公  訴  人  臺灣臺北地方法院檢察署檢察官
被      告  甲○○
上列被告因妨害秘密案件，經檢察官聲請簡易判決處刑（98年度
偵字第24818 號、第25908 號），嗣經本院改依通常程序審理後
，被告就被訴事實為有罪之陳述，由本院裁定進行簡式審判程序
，判決如下：
    主  文
甲○○公務員交付關於中華民國國防以外應秘密之文書，處有期
徒刑參月，如易科罰金，以壹仟元折算壹日。緩刑貳年。
    事  實
一、甲○○係臺北市政府警察局刑事警察大隊偵查第五隊偵查佐
    ，為依法令服務於地方自治團體所屬機關而具有法定職務權
    限之人，負責刑事案件偵查勤務，具有登入內政部警政署戶
    役政系統查詢個人戶役政資料之權限。緣甲○○之友人陳俞
    蓁因經營網路職棒簽賭，為尋找賭客鍾逢時催討積欠之賭債
    ，乃委請甲○○查詢鍾逢時之個人資料。詎甲○○明知內政
    部警政署戶役政查詢系統之戶政連線資料所查詢資料，攸關
    個人隱私，不得洩漏或交付私人，竟仍於民國98年2 月13日
    21時10分許，在臺北市政府警察局刑事警察大隊偵查第五隊
    辦公室內，以「阿賓竊盜案」為查詢事由，登入該隊公務電
    腦端末機之戶役政系統後，輸入身分證號碼而查詢取得鍾逢
    時及同戶高維廷之全戶個人戶籍資料，而該資料屬公務員所
    持有之國防以外應秘密之文書，仍基於公務員交付國防以外
    應秘密文書之犯意，於同日晚間與陳俞蓁約在臺北市松山區
    ○○○路236 號「阿里港剝骨鵝肉」前，將上開鍾逢時、高
    維廷之全戶個人戶籍資料交付陳俞蓁。嗣於98年10月19日陳
    俞蓁因涉犯組織犯罪防制條例案件，為警持搜索票在其臺北
    市信義區○○○路525 號4 樓之5 住處之筆記型電腦內查獲
    前揭戶籍資料影像電磁紀錄，始悉上情。
二、案經臺北市警察局刑事警察大隊函送及臺灣臺灣臺北地方法
    院檢察署檢察官主動檢舉簽分偵查起訴。
    理  由
一、本件被告甲○○所犯係死刑、無期徒刑、最輕本刑為3 年以
    上有期徒刑以外之罪，其於準備程序就前揭被訴事實為有罪
    之陳述，經本院告知簡式審判程序之旨，並聽取其與公訴人
    之意見後，本院認無不得或不宜改依簡式審判程序進行之處
    ，爰依刑事訴訟法第273 條之1 第1 項規定，裁定進行簡式
    審判程序，合先敘明。
二、上揭犯罪事實，業據被告於本院審理中坦承不諱，核與證人
    陳俞蓁於偵訊中所述相符，復有臺北市政府警察局刑事警察
    大隊電腦資料查詢紀錄簿、鍾逢時及高維廷之全戶個人戶籍
    資料影像列印畫面在卷可稽，且依證人陳俞蓁於偵訊時證述
    其將被告交付之個人戶籍資料掃描成電子檔等情，足認被告
    確有交付應秘密之個人戶籍資料文書無訛，則被告前開自白
    核與事實相符，可堪採信。本案事證明確，被告犯行堪以認
    定，應依法論科。
三、按刑法第132 條第1 項所謂「應秘密」者，係指文書、圖畫
    、消息或物品等與國家政務或事務上具有利害關係而應保守
    之秘密者而言，自非以有明文規定為唯一標準，又個人之車
    籍、戶籍、口卡、前科、通緝、勞保等資料及入出境紀錄或
    涉個人隱私或攸關國家之政務或事務，均屬應秘密之資料，
    公務員自有保守秘密之義務（最高法院91年度台上字第3388
    號判決可資參照）。是核被告甲○○所為，係犯刑法第132
    條第1 項之公務員交付關於中華民國國防以外應秘密之文書
    罪。公訴意旨雖認被告係犯洩漏國防以外應秘密之消息罪，
    然被告實際上已交付他人應秘密之文書，已如前述，故公訴
    意旨尚有未洽，惟起訴法條相同，尚無變更法條之必要。爰
    審酌被告身為執法人員，竟欠缺法治觀念，在朋友之央求下
    ，即將應秘密之個人戶籍資料利用職務上之機會予以查詢、
    交付他人，行為實不足取，惟念及被告無任何前科紀錄，有
    臺灣高等法院被告全國前案紀錄表在卷可按，素行尚非不良
    ，並於犯後坦承犯行，態度良好，復參以其洩漏上開資料之
    動機目的係受友人請託，並未因此獲取不法利益，所生危害
    尚非嚴重等一切情狀，量處如主文所示之刑，並諭知易科罰
    金之折算標準，以示儆懲。
四、末查，被告前未曾犯罪受有期徒刑以上刑之宣告，已如前述
    ，且犯後坦承犯行，而於本院審理中顯露深切悔意，僅因一
    時短於思慮，致觸犯本件犯行，所犯情節尚非重大，且主動
    書立悔過書並捐款新台幣5 萬元予兒童褔利聯盟文教基金會
    ，有悔過書及捐款收據可參，經此刑之宣告後，應知所警惕
    ，信無再犯之虞，因認本院上開所宣告之刑，以暫不執行其
    刑為適當，故併予以宣告緩刑2 年，以啟自新。
據上論斷，應依刑事訴訟法第452 條、第273 條之1 第1 項、第
299 條第1 項前段，刑法第132 條第1 項、第41條第1 項前段、
第74條第1 項第1 款，判決如主文。
本案經檢察官葉芳秀到庭執行職務。
中    華    民    國    99    年    6     月    25    日
                  刑事第十九庭法  官  吳俊龍
上正本證明與原本無異。
如不服本判決應於收受送達後10日內向本院提出上訴書狀，並應
敘述具體理由；其未敘述上訴理由者，應於上訴期間屆滿後20日
內向本院補提理由書（均須按他造當事人之人數附繕本）「切勿
逕送上級法院」。
                              書記官  劉俊源
中    華    民    國    99    年    6     月    25    日
附錄本判決論罪科刑法條：
中華民國刑法第132 條
公務員洩漏或交付關於中華民國國防以外應秘密之文書、圖畫、
消息或物品者，處3 年以下有期徒刑。
因過失犯前項之罪者，處1 年以下有期徒刑、拘役或300 元以下
罰金。
非公務員因職務或業務知悉或持有第1 項之文書、圖畫、消息或
物品，而洩漏或交付之者，處1 年以下有期徒刑、拘役或300 元
以下罰金。

司法院資訊處製作；財團法人民間司法改革基金會備份。
